臺灣彰化地方法院北斗簡易庭民事判決
111年度斗簡字第144號
原      告  江心縈  
被      告  許淑君  
上列當事人間債務人異議之訴事件，本院於民國111年6月21日言
詞辯論終結，判決如下：
    主　文
臺灣彰化地方法院一一一年度司執字第一九三九二號損害賠償強
制執行事件對原告所為之強制執行程序應予撤銷。
訴訟費用新臺幣壹仟元由被告負擔。
    事實及理由
一、按訴狀送達後，原告不得將原訴變更或追加他訴，但擴張或
    減縮應受判決事項之聲明者，不在此限。又此規定於簡易訴
    訟程序仍適用之，民事訴訟法第255條第1項第3款、第436條
    第2項定有明文。本件原告原訴之聲明請求㈠本院111年度司
    執字第19392號執行事件（下稱系爭執行事件）之強制執行
    程序應予撤銷，㈡確認本院104年度員簡字第44號、106年度
    附民字第146號債權不存在；嗣於民國111年6月21日當庭變
    更聲明為：系爭執行事件之強制執行程序應予撤銷。核原告
    所為係減縮應受判決事項之聲明，與前開規定相符，應予准
    許。
二、原告主張：被告執本院104年度員簡字第44號調解筆錄（下
    稱系爭調解筆錄）、106年度附民字第146號刑事附帶民事判
    決暨確定證明書（下稱系爭確定判決）為執行名義(下合稱
    系爭執行名義），向本院民事執行處聲請強制執行，經本院
    以系爭執行事件受理，惟兩造已於107年11月30日簽立和解
    書（下稱系爭和解書），約定原告對被告依系爭調解筆錄、
    系爭確定判決所負新臺幣(下同)145萬元債務，經兩造協調
    後議定以90萬元為和解條件，原告並已分別於107年11月7日
    、同年月30日交付現金60萬元、30萬元（下合稱系爭款項）
    予被告，被告對原告依系爭執行名義所載債權已因和解清償
    而不存在，被告自不得再執系爭執行名義據以聲請強制執行
    ，因此，依法提起債務人異議之訴，請求撤銷系爭執行事件
    之強制執行程序，並聲明：如主文第1項所示。
三、被告則以：系爭和解書是兩造針對系爭執行名義本金部分為
    和解，和解範圍並不包含系爭執行名義利息部分，被告自仍
    得以系爭執行名義向本院民事執行處聲請強制執行系爭執行
    名義利息部分等語，並聲明：原告之訴駁回。
四、得心證之理由：
  ㈠被告取得系爭執行名義後，兩造又於107年11月30日簽立系爭
    和解書，原告並已交付系爭款項予被告查收，嗣後被告再以
    系爭執行名義向本院聲請強制執行，並經本院以系爭執行事
    件受理，系爭執行事件執行程序尚未終結等情，業據原告提
    出系爭和解書可證，並經本院職權調閱系爭調解筆錄、系爭
    確定判決及系爭執行事件卷宗核閱屬實，是原告此部分主張
    ，應可堪信為真實。
  ㈡按執行名義成立後，如有消滅或妨礙債權人請求之事由發生
    ，債務人得於強制執行程序終結前，向執行法院對債權人提
    起異議之訴。如以裁判為執行名義時，其為異議原因之事實
    發生在前訴訟言詞辯論終結後者，亦得主張之，強制執行法
    第14條第1項定有明文。所謂消滅債權人請求之事由，係指
    足以使執行名義之請求權及執行力消滅之原因事實，如清償
    、提存、抵銷、免除、混同、債權之讓與、債務之承擔、解
    除條件之成就、和解契約之成立等。本件被告以系爭執行名
    義，向本院民事執行處聲請強制執行，系爭執行事件強制執
    行程序尚未終結，原告提起本件債務人異議之訴，於法無違
    ，應予准許。
  ㈠次按和解有使當事人所拋棄之權利消滅，及使當事人取得和
    解契約所訂明權利之效力，民法第737條定有明文。又按如
    當事人係以他種之法律關係或以單純無因性之債務約束等，
    替代原有之法律關係而成立者，為屬於創設性之和解；若僅
    以原來明確之法律關係為基礎而成立和解時，則屬認定性之
    和解。倘係前者，債務人如不履行和解契約，債權人應依和
    解所創設之新法律關係請求履行，不得再依原有之法律關係
    請求給付。如為後者，既係以原來明確之法律關係為基礎而
    成立之和解，僅有認定之效力，債權人自非不得依原來之法
    律關係訴請債務人給付，祇法院不得為與和解結果相反之認
    定而已（最高法院88年度台上字第143號、98年度台上字第3
    15號判決意旨參照）。是和解之本質，究為創設性或認定性
    效力，應依和解契約之內容定之。
  ㈡經查，兩造於系爭執行名義成立後，於107年11月30日簽立系
    爭和解書，原告已分別交付系爭款項予被告查收，已如前述
    。系爭執行名義既已成立，兩造嗣後再於調解人、見證人一
    同協調下，約定和解範圍及條件等內容，並另外簽立系爭和
    解書，且系爭和解書並載明「嗣後無論任何情形甲方（即本
    件被告）或任何其關係人不得再向乙方（即本件原告）要求
    其他賠償並且放棄所有一切民、刑事法律訴訟權。……」，堪
    認兩造有以系爭和解書替代系爭執行名義之真意，所成立者
    應屬創設性之和解，依前揭說明，被告自不得依原來之法律
    關係即系爭執行名義訴請原告給付，從而，被告即不得再依
    據系爭執行名義請求原告給付利息，是原告主張被告所持系
    爭執行名義已因和解、清償，使債權不存在，爰依強制執行
    法第14條規定，請求撤銷本院111年度司執字第19392號強制
    執行事件之強制執行程序，自屬有據。
五、綜上所述，原告依據強制執行法第14條第1項規定請求撤銷
    系爭執行事件之強制執行程序，為有理由，應予准許。
六、本件事證已臻明確，兩造其餘之攻擊或防禦方法及所用之證
    據，經本院審酌後，認為均不足以影響本判決之結果，爰不
    逐一論列。
七、訴訟費用負擔之依據：民事訴訟法第78條。本件第一審訴訟
    費用為1,000元（原告繳納）應由敗訴之被告負擔。
中　　華　　民　　國　　111 　年　　7 　　月　　26　　日
                  臺灣彰化地方法院北斗簡易庭
                          法  官  楊鑫忠
以上正本係照原本作成。
如對本判決不服提起上訴，應於送達後20日內，向本院提出上訴
狀並表明上訴理由（須按對造人數附繕本）。
中　　華　　民　　國　　111 　年　　7 　　月　　26　　日
                          書記官  張清秀